---
title: "Bílastæðanotkun í Reykjavík - Verkefni"
author: "Kristbjörn Helgason"
date: "7 Jan 2020"
output: 
  html_document: 
    theme: flatly
---

```{r setup, include=FALSE}
knitr::opts_chunk$set(echo = FALSE, 
                      fig.width = 10, 
                      fig.align = 'center',
                      warning = FALSE, 
                      message = FALSE, 
                      suppressPackageStartupMessages = TRUE)
```


```{r load_scripts, cache=TRUE, include=FALSE}
# source('scripts/1_load_and_clean_data.R')
# source('scripts/2_munging_and_plots.R')
# source('scripts/3_plot_maps.R')
# source('scripts/4_tidy_modelling.R')
```

```{r libs_and_constants}
library(dplyr)
library(plotly)
library(kableExtra)
library(patchwork)

rvk_colors <- c(rgb(red = 0, green = 51/255, blue = 102/255), 'skyblue2', 'grey')
eigandi_colors <- c('violet', 'darkgreen', 'orange2', 'yellow3', 'navy', 'darkgrey', 'red')
```

# Lausnir {.tabset}

## 1 Stæði
### 1.a Fjöldi bílastæði á hvert póstnumer

```{r}
p_postnumer <- d_parking %>% 
  group_by(postnumer, gjaldskyld) %>% 
  tally(name = 'n') %>%    # get count per postnumer and gjaldskyld
  group_by(postnumer) %>%  
  mutate(n_total_pn = sum(n)) %>%  # get count per postnumer
  ggplot(aes(x=reorder(postnumer, -n_total_pn), y=n)) +
  geom_col(aes(fill = gjaldskyld)) +
  scale_fill_manual(values = rvk_colors) +
  labs(x = 'Póstnúmer', y = 'Stæði') +
  theme_minimal() +
  theme(axis.text.x = element_text(face = 'bold', size = 12, margin = margin(-10,0,0,0)),
        axis.title = element_text(size = 9))

ggplotly(p_postnumer) %>% config(displayModeBar = F)
```


### 1.b Fjöldi bílastæða á hvern eiganda

```{r}
t_parking_by_eig %>% 
  dplyr::rename('Stæði' = n) %>% 
  DT::datatable(width = 500, options = list(dom = 't', pageLength=10))

```

- Sá einstaki eigandi sem á flest bílastæði er *Reykjavíkurborg*
- Skráður eigandi á flestum bílastæðum er *Lóðarhafi* en það er ekki einn stakur eigandi heldur ólíkir eigendur á milli lóða
- Samtals eru *`r d_parking %>% n_distinct()`* bílastæði í gagnasettinu
- Skráningu vantar fyrir eiganda á *`r d_parking %>% filter(eigandi == '(Vantar)') %>% n_distinct`* bílastæðum

## 2 Kort
### Kort af bílastæðum í Reykjavík eftir eiganda

```{r}
parking_map_all
```

- Hnit bílastæðanna rúnnuð að 3 aukastöfum (fyrir lat er viðbættur fjórði aukastafur rúnnaður á næsta 5)
- Þetta hliðrar staðsetningu ögn en gefur þó rétta mynd af dreifingu bílastæðanna
- Handahófs-örhniki er einnig bætt við til að minnka yfirteiknun.
- Stærð hvers punkts á kortinu ræðst af heildarfjölda stæða á því hniti.


## 3 Join 
### "Joinun" taflanna og fyrstu 20 raðir útkomunnar

```{r join, echo=T, results='hide', eval=FALSE}
f_parking %>% 
  left_join(d_calendar, by = 'sk_time') %>% 
  left_join(d_parking, by = 'sk_parking')
```


```{r}
park_data_head20 %>% 
  knitr::kable(row.names = F) %>% 
  kableExtra::kable_styling(bootstrap_options = c("striped", "hover"), full_width = F)
```


## 4.a Data Exploration

### Data Exploration

- Notkun nokkura bílastæða af handahófi
```{r exploration_samples}
p_some_lots
```

- Mánaðarleg heildarnotkun allra bílastæða
```{r exploration_all}
p_monthly
```

- Mánaðarleg heildarnotkun bílastæða eftir póstnumeri
```{r exploration_by_pn}
ggplotly(p_mon_by_pn) %>% 
  layout(yaxis = list(autorange = TRUE)) %>% 
  config(displayModeBar = F)
```

- Hafa eigandur og gjaldskylda áhrif á dreifingu notkunar?
```{r exploration_by_gjald, fig.width=12}
p_usage_by_pn_gjald + theme_bw() +
p_usage_by_pn_eig + theme_bw()
```

##### Niðurstöður:
  - Ólík dreifing á notkunargildum eftir póstnúmerum
  - Ólík þróun (trend) notkunar eftir póstnúmerum
  - Sama árstíðarsveifla virðist vera í öllum póstnúmerum
  - Hvorki gjaldskylda né eigandi virðast hafa áhrif á dreifingu notkunargilda


## 4.b Módel

#### Decomposition

- Miðað við niðurstöður að ofan þarf módel að taka tillit til árstíðarsveiflu, trends og póstnúmers
- Graf að neðan sýnir decomposition á þessum þáttum fyrir hvert póstnúmer
```{r dec}
ggplotly(p_mon_dec_by_pn) %>% 
  layout(yaxis = list(autorange = TRUE)) %>% 
  config(displayModeBar = F)
```

#### Módel val

- ARIMA módel henta mjög vel til að módela non-stationary, árstíðarbundin gögn
- Parametrar leyfa mikinn sveigjanleika, varast þarf overfitting
- Greining á heildargögnum gefur parametrana `ARIMA(0,1,1)(2,1,0)[12]` sem eru notaðir á hvert póstnúmer, til að koma í veg fyrir overfitting

Grafið að neðan sýnir niðurstöður þess að fitta ARIMA módelið við hvert póstnúmer. Til samanburðar er bætt inn einföldu línulegu módeli sem tekur ekki til greina árstíðarsveiflu.

```{r fig.width=12, fig.height=7}
p_models_by_pn
```

#### Spáskekkja módels

- Til að greina nákvæmni módelsins er það fittað við gögn 2011-2016 og spá þess borin saman við raungögn 2017-2019
- Hér er spá m.v. raun fyrir tvö ólík póstnúmer
```{r}
p_model_performance
```

- Munur á spá og raungögnum um notkun 2017-2019 er 0,06%
```{r}
p_forecast_vs_actual
```

### Notkun 2020

- Til að spá um notkun 2020 er módel fittað á öll gögnin.
- Notkun 2020 skv. módeli:

```{r}
p_act_forec <- ggplot(usage_act_and_forec, aes(x=factor(year), y=usage, fill=key)) +
  geom_col() +
  geom_errorbar(aes(ymin=lower_forec, ymax=upper_forec), 
                    width=.2, position=position_dodge(1.9)) +
  scale_fill_manual(values = rvk_colors)+
  labs(x='year')

ggplotly(p_act_forec)
```

Áætluð notkun 2020:  *205.023.051 ± 618.096 (0.3%)*


